臺灣臺南地方法院民事判決
110年度婚字第203號
原      告  乙○○
訴訟代理人  黃紹文律師
被      告  甲○（大陸地區人民）



上列當事人間請求離婚事件，經本院於民國111年2月17日言詞辯
論終結，判決如下：
    主      文
准原告與被告離婚。
訴訟費用由被告負擔。
    事實及理由
甲、程序方面：
　　被告未於言詞辯論期日到場，核無民事訴訟法第386條所列
    各款情形，爰依原告之聲請，由其一造辯論而為判決。
乙、實體方面：
一、原告主張：
（一）被告為大陸地區人民，與原告在民國104年5月2日於原告
      堂弟婚禮相識，互生好感，進而交往，經雙方父母首肯於
      106年1月24日在中國武漢市辦理結婚登記，及於106年10
      月間在該市舉辦婚禮，嗣於108年1月在臺灣舉辦婚宴，在
      106年1月31日向戶政機關辦理結婚登記。108年8月間，被
      告即因懷有身孕來臺待產，期間與原告居住於父母位於忠
      義路住處共同生活，被告原在臺北工作任職，但每週均從
      臺北返回臺南，在109年4月初生產時，更是請了包括產假
      在内的超過一個星期的假陪產。109年4月6日被告順利產
      下未成年人洪允婕。原告與原告父母盡力照顧被告之日常
      生活，被告並於7月份特別轉換職場至臺南工作。但或由
      於來自兩岸不同地區，生長環境、生活經驗均有顯著之不
      同，而被告在大陸地區曾從事工作，來臺後並不習慣家居
      之生活，在日常生活中，與原告之父母及每日出外工作之
      原告（原告任職於臺南科學園區之電子廠）產生爭執，被
      告原亦想外出工作，但卻以對錄取工作之薪資不滿意而不
      願就任，促使其留在臺灣與原告生活之意願不高，與原告
      及原告父母之相處更易形成隔閡。
（二）109年12月底，被告與跟原告母親吵架，竟砸家裡的盤子
      ，並且動手推打原告母親，跟其他的家人也有一定的摩擦
      ，被告本身的性格較為陰晴不定，常會因為一些事情大怒
      ，憤怒過後雖多會恢復平靜，但這樣的個性也造成了與原
      告家人的衝突頻仍。109年12月6日日半夜12點多，因為小
      孩厭奶，被告在小孩大哭之情形下仍堅持要餵奶，乃又與
      原告發生爭執，竟因此而離家出走多日，之後因表姐的居
      中協調下才回家，在離家出走期間即曾說要離開臺灣不再
      回來。110年1月初，為減少被告與原告父母衝突之可能，
      兩造乃搬到臺南東區崇德四街姑姑的家裡居住，因為被告
      說帶小孩累，就應被告的要求，把小朋友送到托嬰中心，
      煮飯係原告下班回家煮，買菜是原告跟姑姑買，原告在上
      班之餘，卻仍要與姑姑處理主要家務及小孩之事務。卻不
      料被告已暗中計晝為小孩辦理護照，但辦護照前需要在戶
      政事務所做人別鑑定，原要原告證件辦理，被告藉托嬰中
      心幫忙辦理政府的每個月新臺幣（下同）6,000元的托育
      補助，取得原告身分證，戶口名簿及印章，在原告不知情
      之情形下去辦理小孩之人別鑑定以及辦理護照。嗣110年6
      月11日，被告在未告知原告下，竟擅自攜女兒洪允婕出境
      至大陸武漢市娘家，110年6月底上海隔離結束返回武漢的
      家時，一開始2、3天還願意讓原告跟女兒視訊，但在此期
      間即開始提及要離婚，110年6月27日PO文提出要離婚的要
      求，110年6月30日又傳訊息給原告再次提到離婚，110年7
      月20日又主張要離婚之事宜，被告顯已不欲返回臺灣與原
      告共同生活，亦已無意維持兩造婚姻關係。
（三）被告於110年6月間擅自攜女兒洪允婕出境至大陸武漢市娘
      家迄今，經原告多次聯繫要求共同生活，然被告均執意拒
      絕原告之要求，致二人有夫妻之名、無夫妻之實，且被告
      明確表示要離婚，已無同居之事實及可能。而雙方之婚姻
      因磨擦衝突時起，且被告竟私下辦理小孩護照，竟絕然擅
      帶其離境，不告而別拒不返回，致家庭破碎，實屬已難以
      維持婚姻之重大事由，兩造婚姻客觀上已生無法回復之破
      綻，爰依民法第1052條第1項第5款、第2項規定訴請離婚
      。
（四）爰聲明：准原告與被告離婚。
二、被告未於言詞辯論期日到場，亦未提出書狀作何聲明或陳述
    。
三、得心證之理由：
（一）查原告主張兩造於106年1月24日結婚，目前婚姻關係仍存
      續中之事實，有原告所提戶口名簿影本在卷可稽，堪予認
      定。
（二）按結婚或兩願離婚之方式及其他要件，依行為地之規定，
      判決離婚之事由，依臺灣地區之法律；夫妻之一方為臺灣
      地區人民，一方為大陸地區人民者，其結婚或離婚之效力
      ，依臺灣地區之法律。臺灣地區與大陸地區人民關係條例
      第52條、第53條分別定有明文。查原告為臺灣地區人民，
      被告為大陸地區人民，則依上開規定，判決離婚之事由及
      離婚之效力，均應依臺灣地區之法律，合先敘明。
（三）次按夫妻互負同居之義務，但有不能同居之正當理由者，
      不在此限，民法第1001條定有明文。因之夫妻互負同居義
      務，在婚姻關係存續中，苟非證明有不堪同居之虐待，或
      有其他正當理由，即不得由一造拒絕同居（最高法院18年
      上字第2129號、19年上字第2693號判例意旨參照）。又夫
      妻之一方以惡意遺棄他方在繼續狀態中，他方得向法院請
      求離婚，民法第1052條第1項第5款定有明文。夫妻之一方
      無正當理由而與他方別居，有違背同居義務之客觀事實，
      並有拒絕同居之主觀情事，即係民法第1052條第1項第5款
      所謂以惡意遺棄他方（最高法院29年上字第254號判例參
      照）。查：
   1、原告主張被告於110年6月11日於未告知原告之情況下，自
      行返回大陸地區娘家，迄未返台，並傳訊堅持要求離婚乙
      情，業據提出兩造間通訊軟體對話紀錄截圖為證（調字卷
      第31至41頁），並有內政部移民署110年9月11日移署資字
      第1100095700號函附被告入出國日期紀錄存卷可參（調字
      卷第61至65頁），堪可採信。
   2、本院審酌被告於110年6月11日於未告知原告之情況下，自
      行返回大陸地區娘家，迄未返台，有違背同居義務之客觀
      事實，並審酌據原告所提出上開兩造間對話紀錄中，被告
      向原告表示：「以後請不要來騷擾我和女兒……請你和你的
      家人遠離我們的生活」等語（調字卷第37頁），足見被告
      確有拒絕與原告同居之主觀情事，且被告並未提出證據證
      明其別居有正當理由，揆諸前開判例意旨，被告顯係惡意
      遺棄原告在繼續狀態中，從而，原告依據民法第1052條第
      1項第5款之規定訴請離婚，即屬正當，依法應予准許。至
      其基於選擇訴之合併型態，另行主張之同條第2項規定，
      即無再予論述之必要。
丙、結論：
　　本件原告之訴為有理由，依家事事件法第51條，民事訴訟法
    第385條第1項前段、第78條，判決如主文。
中　　華　　民　　國　　111 　年　　2 　　月　　25　　日
                  家事法庭法　官　許嘉容
以上正本係照原本作成。
如對本判決上訴，須於判決送達後20日內向本院提出上訴狀。如
委任律師提起上訴者，應一併繳納上訴審裁判費。
中　　華　　民　　國　　111 　年　　2 　　月　　25　　日
                          書記官　賴佳柔